---
title: "Análisis exploratorio parkinson"
output:
  word_document:
    reference_docx: word-styles-reference-01.docx
date: "`r format(Sys.Date(), '%A, %B %d, %Y')`"
---

```{r setup, include=FALSE}
#define knitr options
knitr::opts_chunk$set(echo = FALSE)
knitr::opts_chunk$set(warning = FALSE)
knitr::opts_chunk$set(message = FALSE)
knitr::opts_chunk$set(dpi = 1000)
#Set anu missing NAs in tables to blank
options(knitr.kable.NA="")

library(tidyverse)
library(ggpubr)
library(ggpmisc)
library(hrbrthemes)
library(haven)
library(kableExtra)
library(stargazer)
library(gridExtra)

#Funciones de gráficas

bgraph <- function(dfa, group = 'entidad', title, subtitle, caption, colors = c("#33658A","#55DDE0")){
  
  ggplot(dfa) +
    geom_bar(aes_string(x='year', y='t_value', fill = group, group = group), stat="identity", position = "dodge",alpha=0.7)+
  labs(title = title,
       subtitle=subtitle,
       caption=caption, 
       y="",
       x="",
       color=NULL) +
  theme_classic()+
  theme(axis.line.y = element_blank(),
        axis.ticks.y = element_blank(),
        axis.text.y = element_blank(),
        plot.caption = element_text(hjust = 0),
        plot.title = element_text(vjust=-2.5, size = 12.5, hjust = 0.5, color = "#666666", face = "bold"),
        plot.subtitle = element_text(vjust=-2.5, size = 10, hjust = 0.5, color = "#666666", face = "italic"))+
  geom_text(aes(x=year, y=t_value, label = paste0(t_value,"\n(",value," casos",")"), 
                group=entidad), size = 2.3, position = position_dodge(0.9),
            vjust = -0.3, hjust = 0.5, fontface="bold", color = "#333333")+
  scale_y_continuous(limits = c(0,1.1*(max(dfa$t_value))))+
  scale_fill_manual("",values = colors)
  
}

hgraph <- function(dfa, title = '', subtitle = "", color = c("#55DDE0","#FF6699")){
  
  ggp <- ggplot(dfa) +
    geom_bar(aes_string(x='age_group', y='t_value', fill = 'gender', group = 'gender'), 
             stat="identity", position = "stack",alpha=0.9)+
  labs(title =title,
       subtitle=subtitle,
       caption='Fuente: Dirección General de Epidemiología, Anuario de Morbilidad', 
       y="casos por cada 100 mil habitantes (considerando cada grupo de edad y género)",
       x="grupos de edad",
       color=NULL) +
 theme_ipsum()+
  theme(axis.text.x = element_text(size = 7.5), 
        axis.title.y = element_text(size = 7.5, hjust = 0.5, margin = margin(r=0.5,unit = "cm")),
        axis.title.x = element_text(size = 7.5, hjust = 0.5, margin = margin(t=0.5,unit = "cm")),
        plot.caption = element_text(hjust = 0),
        plot.title = element_text(vjust=-2.5, size = 12.5, hjust = 0.5, color = "#666666", face = "bold"),
        plot.subtitle = element_text(vjust=-2.5, size = 10, hjust = 0.5, color = "#666666", face = "italic"))+
  scale_y_continuous(limits = c(0,1.1*(max(dfa$t_value))))+
  scale_fill_manual("",values = color)
  
return(ggp)
  
}



df <- read.csv("C:/Users/IOR_C/Dropbox/base_parkinson.csv") %>% 
  mutate(gender = str_replace_all(gender,"0","Mujeres") %>% str_replace_all("1","Hombres"),
         age_group = as.character(age_group))

dfp <- read.csv("C:/Users/IOR_C/Documents/databases/population/pob_mit_proyecciones.csv") %>% 
  rename(entidad = ENTIDAD, year=AÑO, gender = SEXO) %>% 
  mutate(entidad = str_replace_all(entidad,"República Mexicana", "Total nacional"),
         age_group = ifelse(EDAD < 1, "< 1", ifelse(between(EDAD,1,4),"1 - 4",ifelse(between(EDAD,5,9),"5 - 9",
                      ifelse(between(EDAD,10,14),"10 - 14",ifelse(between(EDAD,15,19),"15 - 19",
                        ifelse(between(EDAD,20,24),"20 - 24", ifelse(between(EDAD,25,44),"25 - 44",
                          ifelse(between(EDAD,45,49),"45 - 49",ifelse(between(EDAD,50,59),"50 - 59",
                            ifelse(between(EDAD,60,64),"60 - 64", ifelse(EDAD >= 65,"65 y +",NA))))))))))))

dfpt <- dfp %>% group_by(year, entidad) %>% summarise(pob = sum(POBLACION, na.rm = T))
dfpt_fem <- dfp %>% filter(gender == 'Mujeres') %>%  group_by(year, entidad) %>% 
  summarise(pob = sum(POBLACION, na.rm = T))
dfpt_mas <- dfp %>% filter(gender == 'Hombres') %>% group_by(year, entidad) %>% 
  summarise(pob = sum(POBLACION, na.rm = T))
```

## Comparativo entre la incidencia de parkinson en México y el estado de Zacatecas

```{r, echo=FALSE, warning=FALSE, message=FALSE, fig.height=5.5, fig.width=8.5}

dfa <- df %>% filter(entidad %in% c("Total nacional", "Zacatecas"), gender == "total", age_group == "Total") %>% 
  left_join(dfpt, by=c('year', "entidad")) %>% mutate(t_value = (value/pob*100000) %>% round(2))

ggp <- bgraph(dfa, group = 'entidad', title = "Propoción de incidencia de parkinson entre Zacatecas y México",
              subtitle = "Comparativo entre tasas por cada 100 mil habitantes",
              caption = "Fuente: Dirección General de Epidemiología, Anuario de Morbilidad",
              colors = c("#000033","#999999"))

ggsave("comparativo_mex_zac_parkinson.jpeg", plot = ggp, 
           path = "C:/Users/IOR_C/Documents/foreign_proyects/viry_analisis/imagen", 
           dpi = 320, device = "jpeg", width = 24, height = 15, units = "cm", bg = "white")

print(ggp)
```

## Comparativo entre la incidencia de parkinson en México y el estado de Zacatecas, desgregado por género

```{r, echo=FALSE, warning=FALSE, message=FALSE, fig.height=6, fig.width=8.5}
dff <- df %>% filter(entidad %in% c("Total nacional", "Zacatecas"), gender == "Mujeres", age_group == "Total") %>% 
  left_join(dfpt_fem, by=c('year', "entidad")) %>% mutate(t_value = (value/pob*100000) %>% round(2))

dfm <- df %>% filter(entidad %in% c("Total nacional", "Zacatecas"), gender == "Hombres", age_group == "Total") %>% 
  left_join(dfpt_mas, by=c('year', "entidad")) %>% mutate(t_value = (value/pob*100000) %>% round(2))

dfa <- rbind(dff,dfm)
rm(dff,dfm)
```


```{r, echo=FALSE, warning=FALSE, message=FALSE, fig.height=6.3, fig.width=8.5}
ggp <- ggplot(dfa) + 
  geom_bar(aes(fill = interaction(entidad,gender), y = t_value, x = gender, group = entidad), 
           position  = 'stack', stat = 'identity', width = 0.9)+
  scale_fill_manual("", labels = c("Total nacional: Hombres", "Zacatecas: Hombres",
                                   "Total nacional: Mujeres", 'Zacatecas: Mujeres'),
                      values = c("#33658A","#55DDE0","#CC3399","#FF6699"))+
  geom_text(position = position_stack(vjust = .5),
            aes(x=gender, y=t_value, label = paste0(t_value,"\n(",value," casos",")"),group=entidad), 
            size = 2.4, fontface="bold", color = "#333333")+ 
  facet_wrap(~year, nrow = 1)+
  theme_classic()+
  labs(title = "Distribución de casos de parkinson en Zacatecas y México (país) por género y año",
       subtitle="Comparativo de tasas por cada 100 mil habitantes (de acuerdo a los respectivos géneros)",
       caption='Fuente: Dirección General de Epidemiología, Anuario de Morbilidad', 
       y="",
       x="",
       color=NULL)+
  theme(axis.line.y = element_blank(),
        axis.ticks.y = element_blank(),
        axis.text.y = element_blank(),
        plot.caption = element_text(hjust = 0),
        plot.title = element_text(vjust=-2.5, size = 12.5, hjust = 0.5, color = "#666666", face = "bold"),
        plot.subtitle = element_text(vjust=-2.5, size = 10, hjust = 0.5, color = "#666666", face = "italic",
                                     margin = margin(b=1, unit = "cm")),
        strip.background = element_blank(),
        legend.position = "bottom")+
  annotate("segment",x=Inf,xend=-Inf,y=Inf,yend=Inf,color="black",lwd=1)

ggsave("comparativo_mex_zac_parkinson_gender.jpeg", plot = ggp, 
           path = "C:/Users/IOR_C/Documents/foreign_proyects/viry_analisis/imagen", 
           dpi = 320, device = "jpeg", width = 24, height = 17, units = "cm", bg = "white")

print(ggp)
```

## Comparativo entre la incidencia de parkinson en México y el estado de Zacatecas, desgregado por estrato de edad

```{r}
dfpt <- dfp %>% group_by(year, entidad, age_group) %>% summarise(pob = sum(POBLACION, na.rm = T))

dfa <- df %>% filter(entidad %in% c("Total nacional", "Zacatecas"), gender == "total", year == 2018) %>% 
    left_join(dfpt, by=c('year', "entidad", 'age_group')) %>% drop_na("pob") %>% 
  mutate(t_value = (value/pob*100000) %>% round(2),
         age_group = factor(age_group, levels = c("< 1","1 - 4","5 - 9","10 - 14", "15 - 19", "20 - 24", "25 - 44",
                                                  "45 - 49", "50 - 59", "60 - 64", "65 y +")))

```

```{r,echo=FALSE, warning=FALSE, message=FALSE, fig.height=6.3, fig.width=9}
ggp <- ggplot(dfa) +
    geom_bar(aes_string(x='age_group', y='t_value', fill = 'entidad', group = 'entidad'), 
             stat="identity", position = "stack",alpha=0.7)+
  labs(title ='Distribución de casos de parkinson en Zacatecas y México (país)',
       subtitle='Comparativo de incidencia por rango edad en 2018',
       caption='Fuente: Dirección General de Epidemiología, Anuario de Morbilidad', 
       y="casos por cada 100 mil habitantes (considerando cada grupo de edad)",
       x="grupos de edad",
       color=NULL) +
 theme_ipsum()+
  theme(axis.text.x = element_text(size = 7.5), 
        axis.title.y = element_text(size = 7.5, hjust = 0.5, margin = margin(r=0.5,unit = "cm")),
        axis.title.x = element_text(size = 7.5, hjust = 0.5, margin = margin(t=0.5,unit = "cm")),
        plot.caption = element_text(hjust = 0),
        plot.title = element_text(vjust=-2.5, size = 12.5, hjust = 0.5, color = "#666666", face = "bold"),
        plot.subtitle = element_text(vjust=-2.5, size = 10, hjust = 0.5, color = "#666666", face = "italic"))+
  scale_y_continuous(limits = c(0,1.1*(max(dfa$t_value))))+
  scale_fill_manual("",values = c("#000033","#999999"))


ggsave("comparativo_mex_zac_parkinson_edades.jpeg", plot = ggp, 
           path = "C:/Users/IOR_C/Documents/foreign_proyects/viry_analisis/imagen", 
           dpi = 320, device = "jpeg", width = 24, height = 17, units = "cm", bg = "white")

print(ggp)


```

## Comparativo entre la incidencia de parkinson en el estado de Zacatecas, desgregado por estrato de edad y género (2018)

```{r}

dfpt_fem <- dfp %>% filter(gender == 'Mujeres') %>%  group_by(year, entidad, age_group) %>% 
  summarise(pob = sum(POBLACION, na.rm = T))

dfpt_mas <- dfp %>% filter(gender == 'Hombres') %>% group_by(year, entidad, age_group) %>% 
  summarise(pob = sum(POBLACION, na.rm = T))

dff <- df %>% filter(entidad %in% c("Zacatecas"), gender == "Mujeres") %>% 
  left_join(dfpt_fem, by=c('year', "entidad", 'age_group')) %>% drop_na("pob") %>% 
  mutate(t_value = (value/pob*100000) %>% round(2))

dfm <- df %>% filter(entidad %in% c("Zacatecas"), gender == "Hombres") %>% 
  left_join(dfpt_mas, by=c('year', "entidad", 'age_group')) %>% drop_na("pob") %>%
  mutate(t_value = (value/pob*100000) %>% round(2))

dfa <- rbind(dff,dfm) %>% filter(year == 2018) %>% 
  mutate(age_group = factor(age_group, 
                            levels = c("< 1","1 - 4","5 - 9","10 - 14", "15 - 19",
                                       "20 - 24", "25 - 44", "45 - 49",
                                       "50 - 59", "60 - 64", "65 y +")))
rm(dff,dfm)

```


```{r, echo=FALSE, warning=FALSE, message=FALSE, fig.height=6.3, fig.width=9}
ggp <- hgraph(dfa, title = 'Distribución de casos de parkinson en Zacatecas',
              subtitle = 'Comparativo de incidencia por rango edad y género en 2018',
              color = c("#55DDE0","#FF6699"))

ggsave("comparativo_zac_parkinson_edades_género.jpeg", plot = ggp, 
           path = "C:/Users/IOR_C/Documents/foreign_proyects/viry_analisis/imagen", 
           dpi = 320, device = "jpeg", width = 24, height = 17, units = "cm", bg = "white")

print(ggp)
```

## Comparativo entre la incidencia de parkinson en México, desgregado por estrato de edad y género (2018)

```{r}

dff <- df %>% filter(entidad %in% c("Total nacional"), gender == "Mujeres") %>% 
  left_join(dfpt_fem, by=c('year', "entidad", 'age_group')) %>% drop_na("pob") %>% 
  mutate(t_value = (value/pob*100000) %>% round(2))

dfm <- df %>% filter(entidad %in% c("Total nacional"), gender == "Hombres") %>% 
  left_join(dfpt_mas, by=c('year', "entidad", 'age_group')) %>% drop_na("pob") %>%
  mutate(t_value = (value/pob*100000) %>% round(2))

dfa <- rbind(dff,dfm) %>% filter(year == 2018) %>% 
  mutate(age_group = factor(age_group, 
                            levels = c("< 1","1 - 4","5 - 9","10 - 14", "15 - 19",
                                       "20 - 24", "25 - 44", "45 - 49",
                                       "50 - 59", "60 - 64", "65 y +")))
rm(dff,dfm)

```


```{r, echo=FALSE, warning=FALSE, message=FALSE, fig.height=6.3, fig.width=9}
ggp <- hgraph(dfa, title = 'Distribución de casos de parkinson en México',
              subtitle = 'Comparativo de incidencia por rango edad y género en 2018',
              color = c("#33658A","#CC3399"))

ggsave("comparativo_mex_parkinson_edades_género.jpeg", plot = ggp, 
           path = "C:/Users/IOR_C/Documents/foreign_proyects/viry_analisis/imagen", 
           dpi = 320, device = "jpeg", width = 24, height = 17, units = "cm", bg = "white")

print(ggp)
```

## Análisis de cifras acumuladas (2014 - 2018), total y desagregado por género para México y el estado de Zacatecas

```{r}

rm(dfa)

dff <- df %>% filter(entidad %in% c("Zacatecas"), gender == "Mujeres") %>% 
  left_join(dfpt_fem, by=c('year', "entidad", 'age_group')) %>% drop_na("pob") %>% 
  mutate(t_value = (value/pob*100000) %>% round(2))

dfm <- df %>% filter(entidad %in% c("Zacatecas"), gender == "Hombres") %>% 
  left_join(dfpt_mas, by=c('year', "entidad", 'age_group')) %>% drop_na("pob") %>%
  mutate(t_value = (value/pob*100000) %>% round(2))

dfaz <- rbind(dff,dfm) %>% group_by(entidad, gender, age_group) %>% 
  summarise(t_value = mean(t_value, na.rm = T)) %>% 
  mutate(t_value = na_if(t_value,"NaN"),
         age_group = factor(age_group, 
                            levels = c("< 1","1 - 4","5 - 9","10 - 14", "15 - 19",
                                       "20 - 24", "25 - 44", "45 - 49",
                                       "50 - 59", "60 - 64", "65 y +")))


dff <- df %>% filter(entidad %in% c("Total nacional"), gender == "Mujeres") %>% 
  left_join(dfpt_fem, by=c('year', "entidad", 'age_group')) %>% drop_na("pob") %>% 
  mutate(t_value = (value/pob*100000) %>% round(2))

dfm <- df %>% filter(entidad %in% c("Total nacional"), gender == "Hombres") %>% 
  left_join(dfpt_mas, by=c('year', "entidad", 'age_group')) %>% drop_na("pob") %>%
  mutate(t_value = (value/pob*100000) %>% round(2))

dfam <- rbind(dff,dfm) %>% group_by(entidad, gender, age_group) %>% 
  summarise(t_value = mean(t_value, na.rm = T)) %>%
  mutate(t_value = na_if(t_value,"NaN"),
         age_group = factor(age_group, 
                            levels = c("< 1","1 - 4","5 - 9","10 - 14", "15 - 19",
                                       "20 - 24", "25 - 44", "45 - 49",
                                       "50 - 59", "60 - 64", "65 y +")))
rm(dff,dfm)

```

### Zacatecas

```{r, echo=FALSE, warning=FALSE, message=FALSE, fig.height=6.3, fig.width=9}
ggp <- hgraph(dfaz, title = 'Distribución de casos de parkinson en Zacatecas',
              subtitle = 'Comparativo de incidencia por rango edad y género (tasas promedio 2014 - 2018)',
              color = c("#55DDE0","#FF6699"))

ggsave("comparativo_zac_parkinson_edades_género_tprom.jpeg", plot = ggp, 
           path = "C:/Users/IOR_C/Documents/foreign_proyects/viry_analisis/imagen", 
           dpi = 320, device = "jpeg", width = 24, height = 17, units = "cm", bg = "white")

print(ggp)
```

### México

```{r, echo=FALSE, warning=FALSE, message=FALSE, fig.height=6.3, fig.width=9}
ggp <- hgraph(dfam, title = 'Distribución de casos de parkinson en México',
              subtitle = 'Comparativo de incidencia por rango edad y género (tasas promedio 2014 - 2018)',
              color = c("#33658A","#CC3399"))

ggsave("comparativo_mex_parkinson_edades_género_tprom.jpeg", plot = ggp, 
           path = "C:/Users/IOR_C/Documents/foreign_proyects/viry_analisis/imagen", 
           dpi = 320, device = "jpeg", width = 24, height = 17, units = "cm", bg = "white")

print(ggp)
```




